【裁判字號】    89,訴,118
【裁判日期】    890921
【裁判案由】    毒品危害防制條例
【裁判全文】
臺灣嘉義地方法院刑事判決                          八十九年度訴字第一一八號
    公  訴  人  臺灣嘉義地方法院檢察署檢察官
    被      告  丙○○
    選任辯護人  何永福
右列被告因毒品危害防制條例案件，經檢察官提起公訴（八十九年度偵字第九一七號
），本院判決如左：
    主  文
丙○○連續販賣第二級毒品，累犯，處有期徒刑玖年。扣案之電子磅秤壹台、分裝袋
壹佰伍拾玖個均沒收；販賣第二級毒品所得新臺幣壹萬捌仟元沒收之，如全部或一部
不能沒收時，以其財產抵償之。
    事  實
一、丙○○於民國八十四年間，曾因賭博罪，經台北地方法院判處有期徒刑二月，如
    易科罰金以三百元折算一日確定，於八十四年九月十八日執行完畢。詎其猶不知
    悔改，竟意圖營利，基於販賣第二級毒品安非他命之概括犯意，自八十八年七月
    中旬某日起訖八十九年一月二十一日下午四、五時許止，在嘉義縣水上鄉寬士村
    崎子頭二八之二七五號甲○○住處，以每小包新台幣（下同）三千元之價格，連
    續販賣第二級毒品安非他命六次予丁○○供其施用。嗣於八十九年一月二十四日
    下午二時許，警方在嘉義市○○路統一飯店二○三室查獲搶奪通緝犯簡淑貞及涉
    嫌施用安非他命之甲○○（均由檢察官另案偵辦），並查得由甲○○騎用而停放
    該飯店樓下之機車，係通緝犯丙○○向機車行承租，警方始偕同甲○○至其上開
    住處，當場查獲丙○○及涉嫌施用安非他命之丁○○（由檢察官另案偵辦），並
    於丙○○睡覺之床邊查扣得丙○○所有黑色手提袋一個，內有其所有供販賣安非
    他命用之電子磅秤一台及其所有預備供販賣安非他命所用之分裝袋一百五十九個
    與非供或非預備供販賣第二級毒品安非他命所用之酒精燈三個、玻璃球吸管二支
    ，再由丁○○供述，得知上情而據以偵辦。
二、案經嘉義市警察局第一分局報請臺灣嘉義地方法院檢察署檢察官偵查起訴。
    理  由
一、訊據被告丙○○矢口否認有何販賣第二級毒品安非他命之犯行，辯稱：其於八十
    八年九月下旬仍居住於向證人乙○○所承租之嘉義市○○街三一五號房屋，八十
    八年九月二十一日大地震後，始認識證人甲○○、丁○○，八十八年七月間尚不
    認識伊二人，如何販賣毒品予證人丁○○；且電子磅秤及分裝袋非其所有，其於
    八十八年十月間曾與丁○○互毆，丁○○因而懷恨誣攀云云。惟查：
（一）證人丁○○於本院調查時被問及有無向被告買安非他命？其證稱：「有。買過
      六次，在水上鄉寬士村崎子頭甲○○住處買的，六次都在那裡買的，一小包三
      千元，自八十八年七月到八十九年一月二十一日止：：：」等語（見本院八十
      九年三月十七日訊問筆錄）；其於警訊時證稱：「我所吸食之安非他命均是向
      丙○○：：：所購買的，我自半年前八十八年七月開始，共陸續向他購買六次
      安非他命，每次代價三千元：：：」等語（見警卷第七頁）；其於偵查中被問
      及被告有無販賣安非他命？其證稱：「有。在八十八年七月中旬，詳細日期忘
      了，嘉義縣水上鄉寬士村：：：甲○○的家。我買三千元一包安非他命，我向
      他買過六次安非他命，都是買三千元：：：」等語（見偵查卷第三十頁背面）
      ，被問及最後一次是何時？其證稱：「八十九年一月二十一日下午四、五點，
      不是二十二日。」等語（見偵查卷第三十頁背面）；復於警訊時證稱前開分裝
      袋、電子磅秤均為被告所有，且曾目睹被告使用電子磅秤分裝等情屬實（見警
      卷第九頁）。而證人甲○○於警訊時亦證稱：「：：：是丁○○透過我的介紹
      向丙○○購買。」等語（見警卷第十二頁）；且證稱警方於前揭時、地自其住
      宅查獲之安非他命吸食器、酒精燈、分裝袋、電子磅秤均為被告所有等情明確
      （見警卷第十頁背面）。而被告於前揭時、地如何遭警查獲並為警扣得其所有
      黑色手提袋一個，內有其所有供販賣安非他命用之電子磅秤一台及其所有預備
      供販賣安非他命所用之分裝袋一百五十九個與酒精燈三個、玻璃球吸管二支，
      且因證人丁○○供述，而遭警偵辦等事實，並據證人即嘉義市警察局第一分局
      長榮派出所警員許振裕到庭結證明確（見本院八十九年六月三日訊問筆錄），
      又有搜索扣押證明筆錄、扣押書各一份附於警卷可稽，復有扣案之電子磅秤一
      台、分裝袋一百五十九個、酒精燈三個、玻璃球吸管二支、黑色手提袋一個可
      資佐證，被告確有前開販賣安非他命之犯行，應可認定。
（二）被告雖辯稱其於八十八年九月下旬仍居住於向證人乙○○所承租之嘉義市○○
      街三一五號房屋，九月二十一日大地震後，始認識證人甲○○、丁○○，八十
      八年七月間尚不認識伊二人，如何販賣毒品予證人丁○○云云。惟被告販賣安
      非他命之犯行有前揭事證可憑，再參以被告於警訊時供稱：「那間房間（即嘉
      義縣水上鄉寬士村崎子頭二八之二七五號甲○○住處由被告使用之房間）平時
      我和甲○○及丁○○均有使用過。但大部分均由我在使用有半年之時間。」、
      「我從八十八年十一月初開始吸食（安非他命）至八十九年元月二十二日凌晨
      二時許止，在嘉義市○○路虎克船長電玩店廁所內及嘉義縣水上鄉寬士村崎子
      頭二八之二七五號甲○○家裏之房間內等處所吸食安非他命。」等語（見警卷
      第五頁正面、第一頁背面），是被告於八十九年一月二十四日遭警查獲前半年
      即八十九年七月左右均使用前開甲○○住處之房間，並於八十八年十一月初至
      被查獲時止於該處施用安他命，則其是否向證人乙○○承租其他房屋，並不影
      響其於前揭時地認識證人丁○○，殆屬明甚。況證人丁○○於八十八年七月間
      如何經由證人甲○○介紹而認識被告，並從此於前揭時、地向其購買安非他命
      六次等事實，業據證人丁○○於警訊時證述明確（見警卷第八、九頁），是被
      告前開所辯及證人乙○○、甲○○於本院事後迴護被告之詞，均不足採信。
（三）被告雖另辯稱扣案之電子磅秤及分裝袋非其所有，其於八十八年十月間曾與丁○○互毆，丁○○因而懷恨誣攀云云。但分裝袋、電子磅秤均為被告所有，均
      據證人甲○○、丁○○證述在卷，業如前述；而前開搜索扣押證明筆錄、扣押
      書均載明分裝袋、電子磅秤為被告所有，亦經被告簽認無訛；更參以分裝袋、
      電子磅秤均於其所有之黑色手提袋內查扣等情，是被告所辯電子磅秤及分裝袋
      非其所有云云，洵非可採。被告於警訊時復供稱與證人甲○○並無糾紛及仇恨
      （見警卷第二頁背面），則證人甲○○當無誣陷之理；況被告於偵查中又供稱
      八十八年十月間至八十九年一月二十二日止曾與證人丁○○一起吸食安非他命
      共五、六次等情明確（見偵查卷第十一頁背面），則其所辯證人丁○○因懷恨
      誣攀云云及證人甲○○於本院調查時所為證人丁○○曾與被告吵架等事後迴護
      被告之詞，亦均不足採。
（四）被告遭警查獲時所起出之電子磅秤一台、分裝袋一百五十九個，顯係供其販賣
      或預備供販賣安非他命以計算毒品重量及分裝毒品所用；蓋僅其一人施用並不
      需一百五十九個分裝袋分裝，況證人丁○○曾目睹被告使用電子磅秤分裝等情
      ，業如前述，足認前開物品確係被告供販賣或預備供販賣安非他命所用，被告
      確有販賣第二級毒品安非他命之犯行，殆屬明甚。
（五）雖證人甲○○嗣於本院訊問時翻異前詞，改稱不知分裝袋、電子磅秤為何人所
      有，及係接近地震（指八十八年九月二十一日）時始認識被告云云（見本院八
      十九年四月十四日訊問筆錄）。惟當事人或證人於案發時之供述較少權衡利害
      得失或受他人干預，依經驗法則，較之事後翻異之詞為可信，此即所謂案重初
      供，故除非有事證可證明當事人或證人嗣後更異之詞與事實相符或其初供係屬
      虛偽者外，自不得任意捨棄初供而不採，此有最高法院八十二年度台上字第五
      三一一號、八十三年度台上字第三二四三號判決可供參考；證人甲○○於本院
      調查時證稱其於警訊時警員有讓其自由陳述，未遭脅迫，及警訊筆錄均實在等
      情明確（見本院八十九年四月十四日訊問筆錄），是證人甲○○於本院所為事
      後迴護被告之證詞，核與前揭事證不符，且揆諸前揭說明，尚難據為有利被告
      之認定。
（六）第二級毒品安非他命物稀價昂，為政府嚴予查緝取締之違禁物，茍被告買賣間
      無利可圖，則被告縱屬至愚，亦無干冒被移送法辦而遭判重刑之危險，平白從
      事販賣之理，是其販入之價格必較其所出售之價格低廉，而從中賺取買賣之差
      價牟利，其有營利意圖甚明。況所謂「販賣」不以販入之後，復行賣出為要件
      ，祇須以營利為目的，購入或賣出有一於此，其犯罪即屬成立，不以果已得利
      為必要（最高法院二十五年度非字第一二三號、六十七年度台上字第二五○○
      號、六十八年度台上字第六○六號判例參照）。
（七）綜上所述，被告所辯無非事後圖卸刑責之詞，不足採信，本件事證明確，被告
      犯行洵堪認定。
二、按安非他命為第二級毒品，毒品危害防制條例第二條第二項第二款定有明文；核
    被告所為，係犯毒品危害防制條例第四條第二項之販賣第二級毒品罪。查被告持
    有毒品安非他命之低度行為，應為其販賣毒品安非他命之高度行為所吸收，不另
    論罪。被告先後六次販賣第二級毒品安非他命之行為，時間緊接，犯罪構成要件
    相同，顯係基於概括犯意為之，屬連續犯，應依刑法第五十六條之規定，以一罪
    論，並加重其刑；惟販賣第二級毒品罪，其最高法定刑為無期徒刑，依刑法第六
    十五條規定，無期徒刑不得加重，爰就有期徒刑部分加重之。再查被告前因賭博
    案件，經台北地方法院判處有期徒刑二月，如易科罰金以三百元折算一日確定，
    於八十四年九月十八日執行完畢，有臺灣高等法院被告全國前案紀錄表及臺灣嘉
    義地方法院檢察署刑案資料查註紀錄表各一份在卷可憑，其於前案有期徒刑執行
    完畢後，五年之內再犯本案有期徒刑以上之罪，係屬累犯，應依刑法第四十七條
    之規定加重其刑，並就有期徒刑部分遞加之（因無期徒刑不得加重，業如前述）
    。爰審酌被告素行不佳、販賣安非他命牟取暴利之犯罪動機及其犯罪目的、手段
    與販賣安非他命予他人施用不僅戕害施用者之身心且益滋生犯罪等所生損害，及
    其販賣安非他命之數量、金額，暨犯後猶飾詞否認犯行之態度等一切情狀，量處
    如主文所示之刑。
三、按扣案之電子磅秤一台屬被告供販賣第二級毒品犯罪所用之財物，應依毒品危害
    防制條例第十九條第一項之規定宣告沒收；且前開物品既經扣案，於本件裁判時
    仍存在且在扣押中，即無「全部或一部不能沒收」之情形，自毋庸為追徵其價額
    或以其財產抵償之諭知。再按扣案分裝袋一百五十九個經送往法務部調查局檢驗
    結果，均無毒品反應，此有法務部調查局八十九年七月十七日（８９）陸（一）
    字第八九○四八二五五號檢驗通知書一份附於本院卷可憑，前開分裝袋一百五十
    九個為被告所有，業如前述，又屬被告預備供販賣第二級毒品犯罪所用之財物，
    應依刑法第三十八條第一項第二款之規定，宣告沒收。另按沒收物如全部或一部
    不能沒收時，應追徵其價額者，必限於沒收物為金錢以外之物而無法沒收時，始
    應追徵其價額，如沒收物為金錢而無法沒收時，則應以其財產抵償之，不生追徵
    其價額之問題；被告因販賣第二級毒品安非他命所得共六次，每次三千元，共計
    一萬八千元，業據證人丁○○證述在卷，此為被告犯毒品危害防制條例第四條第
    二項之罪所得之財物，應依毒品危害防制條例第十九條第一項之規定沒收之，如
    全部或一部不能沒收時，以其財產抵償之。復按沒收為從刑之一種，依主從不可
    分原則，應附隨於主刑而同時宣告之（最高法院七十八年度台非字第七二號判例
    參照）；則扣案之酒精燈三個、玻璃球吸管二支被告僅自承其中酒精燈一個、玻
    璃球吸管一支為其所有供吸食毒品所用之物（見本院八十九年九月七日審判筆錄
    ），應於被告施用第二級毒品罪中同時宣告是否沒收，黑色手提袋一個非違禁物
    ，非供被告犯本案之罪使用，是前開物品既與被告販賣第二級毒品安非他命之犯
    行無關，爰均不另宣告沒收銷燬或沒收。
四、據上論斷，應依刑事訴訟法第二百九十九條第一項前段，毒品危害防制條例第四
    條第二項、第十九條第一項，刑法第十一條前段、第五十六條、第四十七條、第
    三十八條第一項第二款，判決如主文。
本案經檢察官林俊良到庭執行職務。
中      華      民      國    八十九    年      九      月    二十一    日
                                臺灣嘉義地方法院刑事第三庭
                                    法  官  陳  卿  和
右正本證明與原本無異。
如不服本判決，應於判決送達後十日內向本院提出上訴狀( 應附繕本 )。
中      華      民      國    八十九    年      九      月    二十一    日
                                    書記官  侯  麗  茹
附錄論罪法條：
毒品危害防制條例第四條第二項：
製造、運輸、販賣第二級毒品者，處無期徒刑或七年以上有期徒刑，得併科新台幣七
百萬元以下罰金。


司法院資訊處製作；財團法人民間司法改革基金會備份。
